臺灣臺中地方法院民事判決　九十一年度勞訴字第三五號
　　原　　　告　丙○○
　　被　　　告　久裕興業股份有限公司
　　法定代理人　甲○○
　　訴訟代理人　乙○○
右當事人間請求給付資遣費等事件，本院判決如左：
    主      文
被告應給付原告新台幣伍拾玖萬零陸佰貳拾元，及自民國九十一年五月九日起至清償
日止，按週年利率百分之五計算之利息。
訴訟費用由被告負擔。
本判決於原告以新台幣壹拾玖萬柒仟元為被告供擔保後，得為假執行。但被告如於假
執行程序實施前，以新台幣伍拾玖萬零陸佰貳拾元為原告預供擔保後，得免為假執行
。
    事      實
甲、原告方面：
一、聲明：求為判決除假執行供擔保金額外，餘如主文所示。
二、陳述：
（一）程序部分：
      起訴之前，原告先以台中法院郵局存證信函第一二八二號通知被告給付資遣費
      及預告工資，並預留十日期間試行和解，惟事隔一月，被告均無意協調，依當
      事人狀況，本件於起訴前縱先行調解，亦無成立之望，顯有民事訴訟法第四百
      零六條第一項第一款之情形，依第四百零三條之除外規定，原告得逕行起訴。
（二）實体部分：
  １、原告自民國七十二年二月二十二日至九十一年一月二十八日止，受僱於被告久
      裕興業股份有限公司，此有勞工保險局「勞工保險被保險人投保資料表」可稽
      。詎於九十一年一月底，被告忽以經濟不景氣業務緊縮為由終止雙方勞動契約
      ，惟十九年年資之資遣費及預告工資均未給付。
  ２、依勞動基準法第十七條規定，雇主依第十一條及第十三條規定終止勞動契約者
      ，對於在同一雇主之事業單位繼續工作之勞工，每滿一年應發給相當於一個月
      平均工資之資遣費，其不滿一個月者，以一個月計算。原告自七十二年二月二
      十二日至九十一年一月二十八日止，年資共計十九年整，被告應給付原告十九
      個月平均工資之資遣費。平均工資之計算，謹說明如下：依九十年度「各類所
      得扣繳暨免扣繳憑單」編號第二九八號至三０二號，扣繳單位為被告，所得種
      類係薪資，所得人則為原告，九十年度原告薪資所得共計三十五萬四千三百七
      十一元，除以十二個月，平均工資為二萬九千五百三十一元，十九個月平均工
      資之資遣費為五十六萬一千零八十九元（其計算式如下：354371÷12×
      19=561089）。次按勞動基準法第十六條規定，雇主依第十一條及第十三條規
      定終止勞動契約，對於工作滿三年之勞工，應於三十日前預告之，其未依法預
      告而終止勞動契約者，應給付預告期間之工資。本件原告工作年資十九年，被
      告並未於三十日前預告而逕行終止勞動契約，自應給付原告三十日工資，以平
      均工資計算，被告應給付原告預告工資二萬九千五百三十一元。合計資遣費及
      預告工資，被告應給付原告五十九萬零六百二十元（其計算式如下：
      561089＋29531=590620）。
（三）對被告抗辯之陳述：
  １、按勞動基準法第十四條第一項第五款規定：「雇主不依勞動契約給付報酬，或
      對於按件計酬之勞工不供給充分之工作者。」，勞工得不經預告終止勞動契約
      ，足證論件計酬亦為勞動契約類型之一，本件兩造間契約係屬論件計酬之勞動
      契約。又依兩造不爭之事實即原告於被告公司沖床組工作已有十九年，就經驗
      法則而論，承攬契約長達十九年之久，亦不符常情。
  ２、被告主張訴外人張慶祥因無公司行號之設立，為避免職場傷害，故應原告之要
      求，將其勞保納入被告公司之中，但約定保費由原告自付，且既為原告辦理勞
      保，自應依法為薪資申報。然查，依被告之陳述，張慶祥承攬被告公司沖床組
      之工作，原告受僱於張慶祥，果爾，則職場傷害與被告無關，被告何必為原告
      辦理勞保？尤有甚者，被告稱其為原告辦理勞保即需申報薪資，而又宣稱原告
      並非被告之受僱人，則其申報原告薪資之行為，顯係以積極之不正行為逃漏稅
      捐，依稅捐稽徵法第四十一條規定，應處五年以下有期徒刑，依同法第四十七
      條規定，論罪科刑之規定適用於公司負責人，就常情而論，原告倘非被告之受
      僱人，被告公司負責人豈肯為原告甘冒刑事責任之風險？
  ３、張慶祥於民國八十四年底離職，其任職期間，原告仍為被告之受僱人，此有原
      告八十四年度薪資扣繳憑單可稽，八十五年張慶祥離職之後，原告仍受僱於被
      告，亦有九十年度薪資扣繳憑單足為證明，再依勞工保險被保險人投保資料表
      所示，原告於被告公司工作達十九年之久，復為被告所自認，綜上所述，兩造
      間契約應屬論件計酬之勞動契約，原告既經資遣，被告即應依法給付資遣費及
      預告工資。
  ４、被告主張其為原告辦理勞工保險，係應原告之請求，原告謹否認之。
  ５、被告主張其與證人張慶祥間為承攬關係，原告否認之，並提出民國八十三年十
      二月至八十四年十一月張慶祥薪資扣繳憑單影本一件為證，被告乃扣繳單位，
      故被告與張慶祥間為僱傭關係。
  ６、縱使被告與張慶祥訂有內包契約，惟此項契約仍非適法，不生法律上效力：
      (1)張慶祥證稱其與被告訂立內包契約，原料、機器均由被告提供，原告本為被
        告之勞工，被告將原告撥交予張慶祥，工作地點在被告工廠，張慶祥及其手
        下組員均須遵守公司規範，組員請假需向被告報備，民國八十四年底，張慶
        祥離職時，又將其組員交給被告。詳言之，承攬人所必備之人員及生財器具
        ，均為張慶祥所無，材料及工作場所皆非張慶祥所有，張慶祥對內包契約並
        無任何投資，復次，承攬人對於定作人員應有相當之獨立性，而張慶祥及其
        組員均須遵守被告公司之規範，工作人員請假須向被告報備，張慶祥離職之
        際，又將其組員移交被告公司，就此而論，張慶祥根本不具備承攬人應有之
        獨立性。
      (2)綜上所述，張慶祥之法律上地位，與一般承攬人迥不相同，被告與張慶祥訂
        立內包契約，旨在逃避其僱主應負之法律責任，應評價為脫法行為或通謀虛
        偽之意思表示，不生法律上效力。
  ７、被告主張其給付原告之報酬應先扣除管理費及瑕疵品加工費，因此其給付原告
      者係加工款而非薪資。惟查，被告給付原告者確為薪資，此有被告申報之九十
      年度及八十四年度薪資扣繳憑單附卷可稽，兩造間原為勞動基準法第十四條第
      一項第五款所謂「論件計酬」之僱傭關係。至於被告公司本為財力雄厚之資方
      ，其給付原告薪資之際，如何巧立名目苛扣費用，固非弱勢勞工所能置喙。
三、證據：提出台灣台中地方法院郵局第一二八二號存證信函影本一件、勞工保險被
    保險人保險資料影本一件、各類所得扣繳暨免扣繳憑單第二九八號、三００號、
    三０一號、三０二號影本各一件、八十四年度丙○○薪資扣繳憑單影本一件、張
    慶祥八十四年度扣繳憑單影本一件為證。
乙、被告方面：
一、聲明：求為判決駁回原告之訴。如受不利之判決，被告願供擔保請准宣告免為假
    執行。
二、陳述：
（一）原告雖以其「勞工保險被保險人投保資料表」主張為自民國七十二年二月二十
      二日起至九十一年一月二十八日在被告任職之證明，引述兩造間自上開期間即
      存在有勞動契約，而依勞動基準法第十七條、十六條之規定，請求被告給付資
      遣費及預告工資，粗表觀之似非無理，但實則不然，因：
  １、被告雖自民國七十二年二月二十二日即在被告工廠從事沖床組機具加工製造，
      但原告並非由被告直接僱傭之員工，因被告工廠內沖床組之工作早在民國七十
      二年間即交由訴外人張慶祥所承攬，而原告在當時即係自張慶祥處輾轉代為加
      工被告所交付器具，在加工達一定之數量時再以論件計酬之方式，向張慶祥請
      領工資（即代工款），而張慶祥即另為造冊向被告公司支領代工款，斯時因張
      慶祥及原告等均無行號及公司之設立，而被告所交付承攬之工作在機具之操作
      中，若有不慎即可能造成職場之傷害，而應原告之要求，將其勞保寄納於被告
      公司中，但約定其保費由原告自付，然既已為原告辦理勞保之加保，自應依法
      為薪資中申報，但該薪資所申報之卻實則為其代工款請領，而非被告僱傭原告
      所給付之薪資。
  ２、次因張慶祥於民國八十四年底轉業他處結束與被告間之承攬關係，而自斯時起
      原告即旋依以往張慶祥與被告之合作代工之方式承攬被告公司沖床組加工之工
      作，仍依論件計酬之方式向被告支領代工款，但其工作狀態，仍與僱傭有別，
      已如前述，此有八十四年十二月份張慶祥所列之薪資明細表一件及自民國八十
      三年起至八十五年間被告所交付張慶祥及原告加工數量之明細等資料一件可證
      ，原告確有承攬被告工廠沖床組加工之事實。
  ３、末按勞動基準法第二條之用辭定義：「（一）勞工謂受雇至僱用從事工作獲致
      工資者；（二）雇主謂僱用勞工之事業主、事業經營之負責人或代表事業主處
      理有關勞工事務之人」，而原告係自被告承攬加工，兩造間自無任何勞動契約
      存在，而今被告根本非原告之僱主，現原告將兩造間之承攬關係，誤植為勞動
      契約，請求給付資遣費及預告工資，顯有錯誤。
（二）查兩造間之承攬關係已在九十一年六月二十六日所提之答辯狀中及九十一年八
      月五日鈞院開庭時分別陳明在案，並提出原告承攬加工之支付明細為證，現茲
      為該加工支付明細中所載提出敘明答辯如下：
  １、由所呈為證自民國八十四年十二月份起至同年十二月止之明細表中所載之品名
      及數量即為原告承攬加工之工作物品名稱及其加工數量，用以換算為原告之加
      工款，另於每月終結統計時，再扣除原告及其同工組人員使用原告廠房之機具
      及廠房進行加工作業所應負擔之管理費（按該管理費項目依原告工組人員每月
      加工總額在四十五萬元內以百分之五計算，超出部分則以百分之六計算，故每
      月均有不同，用以補貼被告公司之行政資源及其水、電費之支出）後，另再扣
      除勞、健保其品質不佳品等諸費用後之淨額，即為原告及其同工組人員之工資
      。
  ２、況如前述即明原告根本非被告公司所僱用之員工，亦不生勞動契約之效力，此
      由前述原告及其同工組之人員係依其加工之數量請領代工款及需全額自負勞、
      健保費用等情，足證(1)原告非被告之員工，(2)自被告處所領取之款實係「加工
      款」，而非薪資。
  ３、再舉如前述，(1)若原告真為被告所僱之員工，何須在結算薪資前需先行扣繳管
      理費給被告公司？其理至淺，(2)況若原告為被告之員工何須在請領工資前需再
      為結算品質不佳之扣款？由此足證兩造間實為承攬之關係，而非僱傭關係，自
      無勞動基準法之適用。
三、證據：提出薪資明細表及加工明細等影本各一份、月結統計表影本十二件為證。
    並聲請訊問證人張慶祥。
    理    　由
甲、程序方面：
    原告主張本件起訴之前，原告先以台中法院郵局第一二八二號存證信函通知被告
    給付資遣費及預告工資，並預留十日期間試行和解，惟事隔一月，被告均無意協
    調，依當事人狀況，本件於起訴前縱先行調解，亦無成立之望，顯有民事訴訟法
    第四百零六條第一項第一款之情形，依第四百零三條之除外規定，原告得逕行起
    訴等情，業據其提出前開存證信函影本一件為證，是原告逕行起訴，自無不合，
    先予敘明。
乙、得心證理由：
一、原告主張：原告自民國七十二年二月二十二日至九十一年一月二十八日止，受僱
    於被告久裕興業股份有限公司，此有勞工保險局「勞工保險被保險人投保資料表
    」可稽。詎於九十一年一月底，被告忽以經濟不景氣業務緊縮為由終止雙方勞動
    契約，惟十九年年資之資遣費及預告工資均未給付。依勞動基準法第十七條規定
    ，雇主依第十一條及第十三條規定終止勞動契約者，對於在同一雇主之事業單位
    繼續工作之勞工，每滿一年應發給相當於一個月平均工資之資遣費，其不滿一個
    月者，以一個月計算。原告自七十二年二月二十二日至九十一年一月二十八日止
    ，年資共計十九年整，被告應給付原告十九個月平均工資之資遣費。平均工資之
    計算，謹說明如下：依九十年度「各類所得扣繳暨免扣繳憑單」編號第二九八號
    至三０二號，扣繳單位為被告，所得種類係薪資，所得人則為原告，九十年度原
    告薪資所得共計三十五萬四千三百七十一元，除以十二個月，平均工資為二萬九
    千五百三十一元，十九個月平均工資之資遣費為五十六萬一千零八十九元（其計
    算式如下：354371÷12×19=561089）。次按勞動基準法第十六條規定，雇主依
    第十一條及第十三條規定終止勞動契約，對於工作滿三年之勞工，應於三十日前
    預告之，其未依法預告而終止勞動契約者，應給付預告期間之工資。本件原告工
    作年資十九年，被告並未於三十日前預告而逕行終止勞動契約，自應給付原告三
    十日工資，以平均工資計算，被告應給付原告預告工資二萬九千五百三十一元。
    合計資遣費及預告工資，被告應給付原告五十九萬零六百二十元（其計算式如下
    ：561089＋29531=590620）等情。被告則以：被告雖自民國七十二年二月二十二
    日即在被告工廠從事沖床組機具加工製造，但原告並非由被告直接僱傭之員工，
    因被告工廠內沖床組之工作早在民國七十二年間即交由訴外人張慶祥所承攬，而
    原告在當時即係自張慶祥處輾轉代為加工被告所交付器具，在加工達一定之數量
    時再以論件計酬之方式，向張慶祥請領工資（即代工款），次因張慶祥於民國八
    十四年底轉業他處結束與被告間之承攬關係，而自斯時起原告即旋依以往張慶祥
    與被告之合作代工之方式承攬被告公司沖床組加工之工作，仍依論件計酬之方式
    向被告支領代工款，但其工作狀態，仍與僱傭有別，原告確有承攬被告工廠沖床
    組加工之事實。是原告係自被告承攬加工，兩造間自無任何勞動契約存在，而今
    被告根本非原告之僱主，現原告將兩造間之承攬關係，誤植為勞動契約，請求給
    付資遣費及預告工資，顯有錯誤等語，資為抗辯。
二、查原告主張：原告自民國七十二年二月二十二日至九十一年一月二十八日止，受
    僱於被告久裕興業股份有限公司，此有勞工保險局「勞工保險被保險人投保資料
    表」可稽。詎於九十一年一月底，被告忽以經濟不景氣業務緊縮為由終止雙方勞
    動契約，惟十九年年資之資遣費及預告工資均未給付等情，業據其提出勞工保險
    被保險人保險資料影本一件、各類所得扣繳暨免扣繳憑單第二九八號、三００號
    、三０一號、三０二號影本各一件為證。雖被告以前詞置辯，惟查：
（一）按勞動基準法第十四條第一項第五款規定：「雇主不依勞動契約給付報酬，或
      對於按件計酬之勞工不供給充分之工作者。」，勞工得不經預告終止勞動契約
      ，可見論件計酬亦為勞動契約類型之一。又承攬與僱傭契約不同者，在於承攬
      契約供給勞務為獨立進行，原則上具有獨立性，而僱傭契約供給勞務須服從僱
      用人之指示，具有從屬性；又承攬原則上無勞務專屬性之適用，承攬人無庸親
      自供給勞務，而僱傭之勞務供給及請求有專屬性，受僱人須親自執行勞務。又
      按解釋意思表示應探求當事人之真意，不得拘泥於所用之辭句，民法第九十八
      條定有明文，又解釋私人之契約應通觀全文，並斟酌立約當時之情形，以期不
      失立約人之真意。
（二）查證人張慶祥於本院證稱：其與被告訂立內包契約，原料、機器均由被告提供
      ，原告本為被告之勞工，被告將原告撥交予張慶祥，工作地點在被告工廠，張
      慶祥及其手下組員均須遵守公司規範，組員請假需向被告報備，民國八十四年
      底，張慶祥離職時，又將其組員交給被告等語在卷，原告否認被告與張慶祥間
      為承攬關係，經查承攬人所必備之人員及生財器具，均為張慶祥所無，材料及
      工作場所皆非張慶祥所有，張慶祥對內包契約並無任何投資，再者，承攬人對
      於定作人員應有相當之獨立性，而張慶祥及其組員均須遵守被告公司之規範，
      工作人員請假須向被告報備，張慶祥離職之際，又將其組員移交被告公司，就
      此而論，張慶祥根本不具備承攬人應有之獨立性，此與一般承攬人迥不相同，
      縱使被告與張慶祥訂立內包契約，然此並非承攬契約至明。況依證人張慶祥之
      證詞，原告本為被告之勞工，嗣被告將原告撥交予張慶祥，迨至張慶祥離職時
      ，又將其組員交給被告，則原告二度經撥交的過程，未見兩造間有同意變更契
      約之性質及內容，且就原告而言，其工作態樣並未改變，薪資照領，並不因被
      告所言曾將原告撥交於張慶祥組下工作而有不同，是被告所辯尚難採信。
（三）原告主張本件兩造間契約係屬論件計酬之勞動契約，自非無據，已見前述，又
      依兩造不爭之事實即原告於被告公司沖床組工作已有十九年，就經驗法則而論
      ，承攬契約長達十九年之久，亦不符常情。
（四）被告抗辯張慶祥因無公司行號之設立，為避免職場傷害，故應原告之要求，將
      其勞保納入被告公司之中，但約定保費由原告自付，且既為原告辦理勞保，自
      應依法為薪資申報云云。然查，依被告陳稱：張慶祥承攬被告公司沖床組之工
      作，原告受僱於張慶祥云云，果爾，則職場傷害與被告無關，被告何必為原告
      辦理勞保？尤有甚者，被告稱其為原告辦理勞保即需申報薪資，而又陳稱原告
      並非被告之受僱人，則其申報原告薪資之違法行為，倘原告非為被告之受僱人
      ，則被告公司負責人豈肯為原告負法律責任之可能？
（五）被告抗辯其給付原告之報酬應先扣除管理費及瑕疵品加工費，因此其給付原告
      者係加工款而非薪資云云。惟查，被告給付原告者確為薪資，此有原告提出之
      被告申報之九十年度及八十四年度薪資扣繳憑單附卷可稽，兩造間原為勞動基
      準法第十四條第一項第五款所謂「論件計酬」之僱傭關係。至於被告公司其給
      付原告薪資之際，如何立名目扣費用，尚不能執此即謂其給付原告者並非薪資
      ，是被告所辯不足採信。
（六）綜上所述，被告抗辯兩造間係承攬關係，並不可採，兩造間契約應屬論件計酬
      之勞動契約，已堪認定。
三、兩造間契約應屬論件計酬之勞動契約，原告主張於九十一年一月底，被告忽以經
    濟不景氣業務緊縮為由終止雙方契約一節，復為被告所不爭，自堪採信。依勞動
    基準法第十七條規定，雇主依第十一條及第十三條規定終止勞動契約者，對於在
    同一雇主之事業單位繼續工作之勞工，每滿一年應發給相當於一個月平均工資之
    資遣費，其不滿一個月者，以一個月計算。原告自七十二年二月二十二日至九十
    一年一月二十八日止，年資共計十九年，此為被告所不爭，故被告應給付原告十
    九個月平均工資之資遣費。原告主張其平均工資之計算如下：依九十年度「各類
    所得扣繳暨免扣繳憑單」編號第二九八號至三０二號，扣繳單位為被告，所得種
    類係薪資，所得人則為原告，九十年度原告薪資所得共計三十五萬四千三百七十
    一元，除以十二個月，平均工資為二萬九千五百三十一元（元以下四捨五入），
    十九個月平均工資之資遣費為五十六萬一千零八十九元（其計算式如下：354371
    ÷12×19=561089）。次按勞動基準法第十六條規定，雇主依第十一條及第十三
    條規定終止勞動契約，對於工作滿三年之勞工，應於三十日前預告之，其未依法
    預告而終止勞動契約者，應給付預告期間之工資。本件原告工作年資十九年，被
    告並未於三十日前預告而逕行終止勞動契約（被告並未舉證其於三十日前預告而
    終止契約），自應給付原告三十日工資，以平均工資計算，被告應給付原告預告
    工資二萬九千五百三十一元。合計資遣費及預告工資，被告應給付原告五十九萬
    零六百二十元（其計算式如下：561089＋29531=590620），即屬有據。從而，原
    告訴請被告應給付原告五十九萬零六百二十元，及自起訴狀繕本送達翌日即九十
    一年五月九日起至清償日止按週年利率百分之五計算之利息，於法有據，應予准
    許。
四、本判決原告與被告均陳明願供擔保，請求宣告假執行、免為假執行，經核均無不
    合，爰分別酌定相當之擔保金額，均以准許。
五、本件事證已臻明確，兩造其餘攻擊防禦方法及舉證，核與判決無影響，無庸一一
    論列，附此敘明。
丙、據上論結，本件原告之訴為有理由，依民事訴訟法第七十八條、第三百九十條第
    二項、第三百九十二條，判決如主文。
中　　　華　　　民　　　國　　九十一　　年　　　十一　　　月　　　四　　日
                                    臺灣臺中地方法院第三庭
~B法　　　官　張國華
右為正本係照原本作成
如不服本判決，應於判決送達後二十日內，向本院提出上訴狀。
中　　　華　　　民　　　國　　九十一　　年　　　十一　　　月　　　七　　日
~B法院書記官
